臺灣高等法院臺南分院民事裁定　94年度抗字第134號
抗　告　人　己 ○ ○
相　對　人　台灣土地銀行
法定代理人　戊 ○ ○
代　理　人　張 文 能
債權受讓人　力興資產管理股份有限公司
法定代理人　甲 ○ ○
債　務　人　丙 ○ ○
　　　　　　乙○○○
　　　　　　丁 ○ ○
上抗告人與相對人間因給付借款強制執行事件，抗告人對於中華
民國93年12月25日臺灣臺南地方法院所為裁定（92年度執字第21
970號）提起抗告，本院裁定如下：
    主  文
抗告駁回。
抗告程序費用由抗告人負擔。
    理  由
一、按「不動產所有人，設定抵押權後，於同一不動產上，得設
    定地上權及其他權利，但其抵押權不因此而受影響。」，民
    法第866條定有明文；又「債務人於抵押權設定後，倘於抵
    押物上與第三人設定地上權或其他使用收益之權利（例如租
    賃權），在抵押權人聲請拍賣抵押物時，發生無人應買或出
    價不足清償抵押債權之情形，執行法院自得除去該項權利而
    為拍賣，此乃因抵押權為物權，經登記而生公示之效力，在
    登記後就抵押物取得地上權或其他使用收益之權利者，自不
    得使登記在先之抵押權受其影響。」，此有司法院院字第
    1446號、大法官會議釋字第304號解釋意旨可資參照。
二、本件抗告人在原法院聲明異議略以：臺灣臺南地方法院92年
    度執字第21970號強制執行案件，將債務人乙○○○所有如
    原裁定附表編號1至6所示之土地查封並定期拍賣，並經相對
    人（即債權人）台灣土地銀行聲請除去抗告人（即第三人）
    己○○之租賃權，經原法院以執行命令除去租賃權，惟上開
    土地種植有「落羽松」、「福木」、「椰棗」、「艷紫荊」
    等名樹，價值匪淺，且該等地上物均為抗告人所種植，原法
    院予以查封拍賣，如租賃權除去勢必損及承租人（即抗告人
    ）權益，上開地上物將無從依附，故聲請原法院准抗告人將
    地上物處理後再為除去租賃權，以免承租人損失嚴重等語。
三、原法院以：查，臺灣臺南地方法院92年度執字第21970號強
    制執行案件，將債務人乙○○○所有如原裁定附表所示之土
    地查封，送鑑定人鑑價後，債務人經原法院送達上開鑑定結
    果後，於民國（下同）92年7月10日具狀陳報上開土地上種
    植有「落羽松」等名樹，就原法院未將地上物列鑑價表示異
    議，嗣經原法院囑託鑑定人就地上物鑑價併入土地核算後，
    經原法院於93年4月15日，以最低價新台幣（下同）2,700萬
    元實施第一次拍賣，無人應買，又上開土地於86年2月3日由
    相對人設定1,440萬元之本金最高限額抵押權之情，有卷附
    之債務人92年7月10日核價意見陳報狀、拍賣公告、拍賣筆
    錄及土地謄本可據；至於抗告人所主張之租賃權據債務人提
    出之長期租賃契約及供苗契約所載，租賃期限係自89年1月1
    日起至109年10月31日止，故抗告人與債務人間縱有租賃關
    係，顯係於上開執行標的物抵押權設定後始成立甚明；且本
    件上開執行標的物於93年4月15日第一次拍賣時並無人投標
    ，有拍賣筆錄在卷可稽，足證上開租賃關係之存在，已影響
    出價購買之意願，而足以影響相對人抵押權之受償權利，自
    有除去上開租賃權之必要。依前揭司法院及大法官會議解釋
    意旨，原法院除去抗告人之租賃權後拍賣，並以裁定駁回抗
    告人之異議，於法無違。
四、抗告意旨略以：本件如原裁定附表所示之土地於86年2月3日
    設定抵押權時，並未包括地上權，且臺灣臺南地方法院於89
    年4月14日查封系爭土地時，並未包含地上物，即抗告人所
    種植之「落羽松」、「福木」、「椰棗」、「艷紫荊」等名
    樹，系爭土地於第一次送鑑價後，經債務人提出異議，原法
    院始就地上物併入土地重新鑑價；又抗告人與債務人間之租
    賃契約係於89年1月1日簽訂，而原法院係於89年4月14日查
    封系爭土地，故租賃權應屬有效。上開地上物均為名樹，價
    值匪淺，如租賃權遭除去勢將影響抗告人之權益甚鉅，為此
    提起抗告，請求廢棄原裁定云云。
五、經查：
  (一)依抗告意旨所述，參酌其於本院提出之土地租賃契約書以觀
    ，系爭土地租賃期間自89年1月1日起至109年10月31日止，
    足徵上開租賃契約確實成立於於86年2月3日系爭土地抵押權
    設定之後，依首揭說明，自不得影響抵押權之實行。又債務
    人經原法院送達第一次鑑定結果後，於92年7月10日具狀陳
    報系爭土地上種植有「落羽松」等名樹，就原法院未將地上
    物列鑑價表示異議，然依債務人於原審提出之陳報狀所附土
    地租賃契約書之內容，並參酌其陳報核價意見狀陳稱：「…
    ，且該等土地及地上物已與苗木商訂立長期租賃及供苗契約
    。…應對債務人所陳報事項核價或請明示拍定後不點交，以
    保障債務人對該地上物之應有權益。」等語觀之，足見抗告
    人與債務人間係就系爭土地成立土地租賃契約，而非地上物
    之買賣契約，債務人聲請併就地上物重新鑑價，係為保障債
    務人之權益，且抗告人迄未舉證以證明地上物確為其所有，
    是抗告人上開抗辯，委無足採。
  (二)綜上所述，抗告人己○○承租系爭土地既在相對人抵押權設
    定之後，依首揭說明，顯然影響登記在先系爭抵押權之實行
    。從而，原法院依相對人之聲請，除去抗告人就系爭抵押物
    之租賃權，於法無違。抗告人猶執陳詞，指摘原裁定為不當
    ，求為廢棄，為無理由，應予駁回。
六、據上論結，本件抗告為無理由，爰依強制執行法第30條之1
    ，民事訴訟法第495條之1第1項、第449條第1項、第95條、
    第78條，裁定如主文。
中　　華　　民　　國　　94　　年　　3 　　月　　30　　日
                    民事第四庭    審判長法　官　林金村
　　　　　　　 　 　      　　　　    　法　官　丁振昌
　　　　　　 　 　　      　　　　　    法　官　黃三哲
上為正本係照原本作成。
如不服本裁定，僅得於收受本裁定正本送達後10日內以適用法規
顯有錯誤為理由，向本院提出再抗告狀（須附繕本一份及繳納再
抗告裁判費新台幣1千元)，並經本院許可後始可再抗告於最高法
院。
中　　華　　民　　國　　94　　年　　3　　 月　　31　　日
                                        書記官  魏安里
【附記】
民事訴訟法第495條之1第2項準用同法第466條之1第1、2項規定
：
I對於第二審判決上訴，上訴人應委任律師為訴訟代理人。但上
　訴人或其法定代理人具有律師資格者，不在此限。
II上訴人之配偶、三親等內之血親、二親等內之姻親，或上訴人
　為法人、中央或地方機關時，其所屬專任人員具有律師資格並
  經法院認為適當者，亦得為第三審訴訟代理人。
                                                 K
